【裁判字號】    99,消債更,125
【裁判日期】    991231
【裁判案由】    更生事件
【裁判全文】
臺灣臺南地方法院民事裁定           99年度消債更字第125號
聲  請  人  王祥霖
送達代收人  林志雄律師
上列當事人因消費者債務清理事件聲請更生，本院裁定如下：
    主    文
聲請人王祥霖自民國99年12月31日下午4時起開始更生程序，並
命司法事務官進行本件更生程序。
    理    由
一、按債務人不能清償債務或有不能清償之虞，且無擔保或無優
    先權之債務總額未逾新臺幣（下同）1,200萬元者， 於法院
    裁定開始清算程序或宣告破產前，得向法院聲請更生。法院
    開始更生程序之裁定，應載明其年、月、日、時，並即時發
    生效力，消費者債務清理條例第3條、第42條第1項、第45條
    第1項定有明文。 又按債務人對於金融機構因消費借貸、自
    用住宅借款、信用卡或現金卡契約而負債務，在聲請更生或
    清算前，應提出債權人清冊，以書面向最大債權金融機構請
    求協商債務清償方案，並表明共同協商之意旨。債務人與金
    融機構協商成立者，不得聲請更生或清算，但因不可歸責於
    己之事由，致履行顯有重大困難者，不在此限。本條例施行
    前，債務人依金融主管機關協調成立之中華民國銀行公會會
    員，辦理消費金融案件無擔保債務協商機制與金融機構成立
    之協商，準用前項之規定。消費者債務清理條例第151條第1
    、5、6項亦定有明文。
二、聲請意旨略以：聲請人即債務人王祥霖有不能清償債務之情
    事，前已提出債權人清冊，以書面向最大債權金融機構台新
    國際商業銀行股份有限公司（以下簡稱台新銀行）請求辦理
    前置協商，並就協商條件「二階段還款方案，分72期，0%利
    率，第1至71期每期還款新臺幣（下同）12,000元， 第72期
    還款1,923,680元」成立協商， 然聲請人另有原寶華商業銀
    行債權已轉賣於良京實業股份有限公司（以下簡稱良京公司
    ），致申請前置協商時無法將該筆債權納入協商，嗣聲請人
    遭良京公司向法院聲請並准許扣薪三分之一，致聲請人每月
    實際所餘薪資已不足以支應生活必要支出，實無法負擔前置
    協商之還款金額。又聲請人無擔保或無優先權之債務總額未
    逾1,200萬元， 復未經法院裁定開始清算程序或宣告破產，
    為此，依消費者債務清理條例提出本件更生之聲請等語。
三、聲請人前揭主張，業據提出財產及收入狀況說明書、債權人
    清冊、財團法人金融聯合徵信中心當事人查詢個人資料（信
    用報告）回覆書、前置協商機制協議書、前置協商無擔保債
    務還款分配表暨表決結果、執行命令等件為憑，經查：
（一）聲請人於消費者債務清理條例施行後，曾以書面向最大債
      權金融機構請求共同協商債務清償方案，於民國97年12月
      22日成立二階段分期還款協議，當時聲請人之無擔保債務
      總額為3,850,174元，分72期，0%利率，第1至71期每期還
      款12,000元， 第72期還款1,923,680元，有前置協商協議
      書、無擔保債務還款分配表暨表決結果附卷可稽，合先敘
      明。
（二）聲請人前未曾經法院宣告清算程序或宣告破產，亦未曾依
      消費者債務清理條例或破產法之規定而受刑之宣告等情，
      亦有本院民事紀錄科查詢表、臺灣高等法院被告前案紀錄
      表在卷足憑。
（三）聲請人任職於大潤發流通事業股份有限公司，每月薪資為
      36,300元，此有大潤發流通事業股份有限公司99年11月25
      日函在卷可稽，應堪認定。
（四）依內政部所公告98年度臺灣省低收入戶最低生活費用每人
      每月為9,829元， 該生活費標準係按照政府最近一年平均
      每人消費支出（包括食品費、衣著鞋襪費、房租水電費、
      家居管理費、醫療保健費、交通通訊費、娛樂教育費及雜
      項支出）百分之60訂定，有內政部頒布歷年最低生活費一
      覽表可憑，是認聲請人每月必要生活費用，依上開標準以
      每月9,829元計算為適當。 從而，該最低生活費用既已包
      含食、衣、住、行等費用在內，尚不得再另加計房租等費
      用。
（五）又聲請人與其父母同財共居，此有聲請人提出之全戶戶藉
      謄本在卷可參，而家人共同生活，無論在食、衣、住、行
      及其他雜項支出，因團體互相使用分散開銷之作用，可節
      省支出，是上述內政部所公布平均每人每月消費支出，其
      中所包括房租水電費、家居管理費、交通通訊費、娛樂及
      雜項等支出乃共享共用，自毋須每1口人均列計，是認每1
      戶家庭之消費支出，除家長外之家屬部分，則應以98年度
      綜合所得稅扶養親屬每人免稅額82,000元計算，方屬合理
      。查聲請人另有妹妹王筱嫚，是聲請人父母親之扶養費用
      應由聲請人與其妹共同分擔。據此，本院審認聲請人每月
      扶養父母親之支出應以6,900元（計算式：6,9002×2＝
      6,900）為適當。
（六）依本院職權調閱聲請人96年至98年度稅務電子閘門財產所
      得調件明細表所示，聲請人名下並無財產。
（七）本件聲請人雖曾與債權銀行就無擔保債務進行協商，每月
      還款12,000元，惟聲請人另有債權外賣良京公司，每月尚
      遭強制扣薪三分之一，已如上述，是以聲請人目前每月之
      薪資收入36,300元，扣除每月強制扣薪三分之一金額12,5
      33元【36,300元3＝12,100元】， 再扣除其每月必要支
      出16,729元【9,829（聲請人每月生活費用）＋6,900（聲
      請人每月支出其父母親之扶養費）＝16,729】後，僅餘7,
      471元， 實不足支付債權銀行所提供每月應償還12,000元
      之還款方案，堪認聲請人確已達不能清償債務或有不能清
      償之虞之程度。
四、綜上所述，聲請人僅係一般消費者，並未從事營業，其已達
    不能清償債務或有不能清償之虞之程度，其中無擔保或無優
    先權之債務，在1,200萬元以下， 且未經法院裁定開始清算
    程序或宣告破產，又查無消費者債務清理條例第6條第3項、
    第8條或第46條各款所定駁回更生聲請之事由存在， 則聲請
    人聲請更生，應屬有據，爰裁定如主文。惟本院裁定准許開
    始更生程序，僅係依消費者債務清理條例立法意旨，在經濟
    生活上讓聲請人有一個之更生機會，並非聲請人之一切債務
    自此即免負清償之責，且聲請人須於更生程序中與債權人協
    議「更生方案」，並持續履行更生方案後 （清償期間為6年
    以內，但有特別情事者，得延長為8年）， 聲請人之債務始
    能依同條例第73條生消滅之效力，請聲請人注意。
中    華    民    國    99    年    12    月    31    日
                          臺灣臺南地方法院民事第二庭
                                法  官  王 獻 楠
以上正本係照原本作成
本裁定不得抗告。
中    華    民    國    99    年    12    月    31    日
                                書記官  李 鎧 安

司法院資訊處製作；財團法人民間司法改革基金會備份。
